【裁判字號】    97,易,1625
【裁判日期】    971021
【裁判案由】    贓物
【裁判全文】
臺灣士林地方法院刑事判決              97年度易字第1625號
公  訴  人  臺灣士林地方法院檢察署檢察官
被      告  甲○○
上列被告因贓物案件，經檢察官提起公訴（97年度偵字第9931號）
，本院判決如下：
    主    文
甲○○無罪。
    理    由
一、公訴意旨略以：被告甲○○於民國97年7 月20日上午6 時許
    ，在臺北縣三重市中興橋下跳蚤市場，明知真實姓名年籍之
    人所販售之ETC 電子收費器（序號：0000000000E50F0B14CA
    8505號）係來路不明之贓物，竟仍以新臺幣（下同）1200元
    之代價，連同儲值卡2 張一併購買，嗣於同年7 月24日下午
    3 時50分許，駕駛車號TM-7738 號自用小客車，行經臺北市
    南港區○○○路、向陽路口，為警臨檢查獲，並扣得上述贓
    物，始悉上情，因認被告涉有故買贓物罪嫌。
二、按犯罪事實應依證據認定之，無證據不得認定犯罪事實；不
    能證明被告犯罪者，應諭知無罪之判決，刑事訴訟法第 154
    條第2 項、第301 條第1 項分別定有明文。又事實之認定，
    應憑證據，如未能發現相當證據，或證據不足以證明，自不
    能以推測或擬制之方法，為裁判基礎；且認定犯罪事實所憑
    之證據，雖不以直接證據為限，間接證據亦包括在內，然而
    無論直接證據或間接證據，其為訴訟上之證明，須於通常一
    般之人均不致有所懷疑，而得確信其為真實之程度者，始得
    據為有罪之認定，倘其證明尚未達到此一程度，而有合理之
    懷疑存在而無從使事實審法院得有罪之確信時，即應由法院
    為諭知被告無罪之判決，有最高法院40年台上字第86號判例
    、76年台上字第4986號判例可資參照。次按刑事訴訟法第16
    1 條已於91年2 月8 日修正公布，修正後同條第1 項規定：
    檢察官就被告犯罪事實，應負舉證責任，並指出證明之方法
    。因此，檢察官對於起訴之犯罪事實，應負提出證據及說服
    之實質舉證責任。倘其所提出之證據，不足為被告有罪之積
    極證明，或其闡明之證明方法，無從說服法官以形成被告有
    罪之心證，基於無罪推定之原則，自應為被告無罪判決之諭
    知，更有最高法院92年台上字第128 號判例意旨足參。
三、公訴人認被告涉有前開犯行，無非以被告警詢及偵查中之自
    白、被害人乙○○之證述、贓物認領保管單、遠通電收臺北
    門市序號單、照片等為其論據。被告經合法傳喚無正當理由
    未到，惟其於本院準備程序中雖不否認於前揭時間、地點為
    警查獲，並扣得被害人乙○○遭竊之ETC 電子收費器1 台及
    儲值卡等情，惟辯稱：扣案物並非從跳蚤市場購得，係其與
    同時為警查獲之林龍祥所共同竊得等語。
四、經查：
  (一)被告於97年7 月24日下午3 時50分許，駕駛車號TM-7738 號
    自用小客車搭載車輛所有人即同案被告林龍祥，行經臺北市
    南港區○○○路、向陽路口，為警臨檢查獲，並扣得ETC 電
    子收費器（序號：0000000000E50F0B14CA8505號）1 台及儲
    值卡，且上開ETC 電子收費器為被害人乙○○裝置於其所駕
    駛之5235-QZ 自小客車上，並於97年7 月17日晚間7 時30分
    至11時30分間，停放在臺北市南港區○○○路○ 段附近遭竊
    賊破壞車窗玻璃所偷走等情，為被告所不否認，核與證人即
    被害人乙○○所證相符（見偵查卷第37、38頁），並有扣案
    ETC 電子收費器、儲值卡、贓物認領保管單、遠通電收臺北
    門市序號單、照片等為憑（見偵查卷第41、42、53頁），應
    堪認定。然尚不能以被告持有失竊物品遭查獲而逕認定係被
    告明知為贓物而故買或收受或係被告竊盜。
  (二)而同案被告林龍祥於警詢及偵查中陳稱：車號TM-7738 號自
    用小客車為伊所有之車輛，當天與被告一同去找朋友，所以
    由被告駕駛，扣案ETC 電子收費器是被告用一個包包裝著帶
    上車的，非伊所有等情（見偵查卷第13、14、63頁），雖亦
    否認ETC 電子收費器為伊所持有之物，然就被告如何將ETC
    電子收費器帶上車乙節，與被告先前警詢中所稱是直接帶上
    車等詞已有所不同，且ETC 電子收費器既係在同案被告林龍
    祥所有車輛中查獲，且當時同案被告林龍祥亦同時為警查獲
    ，則該扣案之ETC 電子收費器究係為車輛所有人即同為警查
    獲之同案被告林龍祥所持有？或駕駛人即被告所持有？亦無
    從遽認。
  (三)又被告前於警詢、偵查中雖均供稱：扣案ETC 電子收費器、
    儲值卡係其於97年7 月20日上午6 時許，在臺北縣三重市中
    興橋下跳蚤市場，向真實姓名年籍之人所購得等情，惟於本
    院準備程序中則改稱：扣案ETC 電子收費器1 台及儲值卡1
    張其實為其與同時為警查獲之林龍祥於97年7 月17日晚間在
    臺北市南港區○○○路○ 段附近所竊取，當時其與林龍祥駕
    駛車輛在附近徘徊，後來由其駕駛車輛停在對向車道把風，
    林龍祥下車後用石頭砸破靠近人行道之副駕駛座車窗後所竊
    得，扣案有另1 台ETC 電子收費器是已經故障的，與另1 張
    儲值卡是林龍祥之前購買車號TM-7738 號自用小客車時車上
    之物品，之前沒有坦承竊盜是因為林龍祥答應會為其照顧妻
    小，所以才會說扣案物是其買來的，但後來父親在其遭羈押
    時來面會，說林龍祥在其被羈押後第二天就跑了等語（見本
    院97年9 月12日準備程序筆錄第3 頁、97年9 月30日準備程
    序筆錄第2 、3 頁），前後之供述不一。然參以證人乙○○
    之證述：其在97年7 月17日晚間7 時30分將車輛停放在臺北
    市南港區○○○路○ 段附近，約同日晚間11時30分許發現右
    前車窗遭破壞且車內損失ETC 電子收費器及少許零錢等情（
    見偵查卷第38頁），證人乙○○所陳述關於車內財物遭竊之
    情節與被告前開於本院準備程序中所為行竊之供述相符，是
    可認被告其後於本院準備程序時所為之供述應較先前於警詢
    、偵查中之供述為可信，扣案之ETC 電子收費器及儲值卡應
    係被告所竊得，而非故買之贓物。
  (四)惟按竊盜罪係以行為人竊取他人之動產為犯罪構成要件；故
    買贓物則以行為人明知為贓物而有償取得贓物之所有權始克
    成立，二者構成要件迥異；又竊盜罪所破壞之財產法益，為
    動產之所有權與持有權；而贓物罪旨在防止因竊盜、詐欺、
    侵占各罪被奪取或侵占之物難於追及或回復，則竊盜罪與贓
    物罪所侵害之法益，顯有不同；且檢察官所起訴故買贓物之
    犯罪時間、地點，與被告自白竊盜之犯罪時間、地點，亦有
    顯著差異，所受法律評價，又大不相同，罪質並無共通性可
    言，是其社會基本事實並非同一，最高法院83年度台上字第
    2644號、97年度台上字第3867號判決意旨亦均同此見解，是
    本院無從就被告所涉竊盜罪嫌加以審判，自應由檢察官另為
    適法之處理。
五、綜上所述，檢察官所舉之證據均不能佐證被告先前於警詢、
    偵查中所為故買贓物之供述為真，無從證明被告確實涉及上
    開犯行，不能使本院得有罪之確信，此外，復查無其他證據
    足證被告確有公訴人所指故買贓物犯行，不能證明被告犯罪
    ，自應為被告無罪判決之諭知。
六、被告經合法傳喚，無正當理由不到庭，爰不待其陳述，逕行
    判決。
據上論斷，應依刑事訴訟法第306 條、第301 條第1 項，判決如
主文。
本案經檢察官蔡啟文到庭執行職務
中    華    民    國    97    年    10    月    21    日
                  刑事第七庭  審判長法  官  劉秉鑫
                                    法  官  王美玲
                                    法  官  黎惠萍
以上正本證明與原本無異。
如不服本判決，應於收受送達後10日內向本院提出上訴書狀，其
未敘述上訴理由者，應於上訴期間屆滿後20日內向本院補提理由
書狀（均須按他造當事人之人數附繕本）。
                                    書記官  夏珍珍
中    華    民    國    97    年    10    月    21    日


司法院資訊處製作；財團法人民間司法改革基金會備份。
